臺灣高等法院花蓮分院刑事判決        100年度上易字第100號
上  訴  人  臺灣臺東地方法院檢察署檢察官
被      告  許金葉
上列上訴人因被告恐嚇等案件，不服臺灣臺東地方法院100年度
易字第41號中華民國100年5月20日第一審判決（起訴案號：臺灣
臺東地方法院檢察署99年度偵字第627、784號），提起上訴，本
院判決如下：
    主  文
上訴駁回。
    犯罪事實
一、許金葉基於恐嚇危害安全之犯意，(一)先於民國98年10月15日
    ，以其之名義寄送信件至蔡明嬌及渠子吳佾駿之住處，並於
    信中恫稱：「你們最好不要引火上身，否則，看戲的不散，
    你們個個都要剉勒等（台語）」等加害蔡明嬌及吳佾駿生命
    、身體安全之文字，致蔡明嬌及吳佾駿心生恐懼而危害於其
    安全；(二)另於98年10月23日（起訴書誤載為27日），以其之
    名義寄送信件至蔡明嬌及吳佾駿，並於信中恫稱：「我不想
    傷害無辜，你如果還是瘋未煞（台語），殘酷的事實就會爆
    發，勸你三思而行，害人前先數一下自己還有多少子女？多
    少兒孫？是否可供作惡，這是給你最後一次提醒，切記！不
    要惹我抓狂，否則，我會與你沒完沒了」等文字，加害蔡明
    嬌及吳佾駿生命、身體安全之文字，並致蔡明嬌及吳佾駿心
    生恐懼而危害於其安全。
二、案經蔡子民（原名蔡明嬌）、吳佾駿訴由臺灣高雄地方法院
    檢察署呈請臺灣高等法院檢察署檢察長令轉臺灣臺東地方法
    院檢察署檢察官偵查起訴。
    理  由
壹、程序部分：
    按被告以外之人於審判外之陳述，雖不符同法第159條之1至
    第159條之4之規定，而經當事人於審判程序同意作為證據，
    法院審酌該言詞陳述或書面陳述作成時之情況，認為適當者
    ，亦得為證據；又當事人、代理人或辯護人於法院調查證據
    時，知有第159條第1項不得為證據之情形，而未於言詞辯論
    終結前聲明異議者，視為有前項之同意，刑事訴訟法第159
    條之5定有明文。考其立法意旨在於傳聞證據未經當事人之
    反對詰問予以核實，原則上先予排除。惟若當事人已放棄反
    對詰問權，於審判程序中表明同意該等傳聞證據作為證據；
    或於言詞辯論終結前未聲明異議，基於尊重當事人對傳聞證
    據之處分權，及證據資料愈豐富，愈有助於真實發見之理念
    ，且強化言詞辯論主義，使訴訟程序得以順暢進行，上開傳
    聞證據亦均具有證據能力。而所謂「審酌該陳述作成時之情
    況，認為適當」者，係指依各該審判外供述證據製作當時之
    過程、內容、功能等情況，是否具備合法可信之適當性保障
    ，加以綜合判斷而言（最高法院94年度臺上字第3277號判決
    可資參照）。經查，本判決下列所引用之各該被告以外之人
    所為審判外之陳述以及其他書面陳述，雖均屬傳聞證據，且
    查無符合同法第159條之1至第159條之4等情形，惟當事人於
    本院審理中就證據能力部分均表示同意有證據能力，且迄至
    言詞辯論終結前，當事人知悉有同法第159條第1項不得為證
    據之情形，猶未再聲明異議，本院審酌上開證據資料製作時
    之情況，並無違法不當及證明力明顯過低之瑕疵，亦認為以
    之作為證據應屬適當，依刑事訴訟法第159條之5規定，認上
    揭證據資料均有證據能力。
貳、實體方面：
一、認定犯罪事實所憑之證據及理由：
(一)、訊據被告對於98年10月15日、98年10月23日以其之名義寄送
    信件至蔡明嬌及吳佾駿等處之事實固坦承不諱，惟矢口否認
    有何恐嚇危害安全犯行，辯稱：我並沒有製造是是非非，出
    發點沒有要恐嚇的意思云云。
(二)、經查：上揭犯罪事實，業據被告許金葉於原審審理時坦承不
    諱，復據證人即告訴人蔡子民、吳佾駿於偵查中證述在卷（
    見雄檢98年度偵字第36834號卷第46-48頁；東檢99年度偵字
    第627號第25、26頁），並有98年10月15日、同年月23日被
    告所書寫之信件影本2份在卷可稽，足認被告於原審之自白
    與事實相符。
(三)、按刑法第305條所謂之恐嚇罪，所稱以加害生命、身體、自
    由、名譽、財產之事，恐嚇他人者，係指以使人生畏怖心為
    目的，而通知將加惡害之旨於被害人而言（最高法院52年台
    上字第751號、26年渝非字第15號判例意旨可資參照）。本
    件被告以「你們最好不要引火上身，否則，看戲的不散，你
    們個個都要剉勒等（台語）」、「害人前先數一下自己還有
    多少子女？多少兒孫？是否可供作惡，這是給你最後一次提
    醒，切記！不要惹我抓狂，否則，我會與你沒完沒了」等文
    字，顯係以加害生命、身體之事恐嚇告訴人蔡子民及吳佾駿
    ，而致告訴人等心生畏怖，並即向臺灣高雄地方法院檢察署
    檢察官提出告訴，足認已生安全上之危害。
(四)、綜上所述，被告先於98年10月15日郵寄信件恐嚇蔡明嬌及吳
    佾駿之生命，又於98年10月23日另行起意再郵寄信件恐嚇蔡
    子民及吳佾駿之生命，均致使蔡子民及吳佾駿心生恐懼致生
    危害於生命、身體安全之犯行明確，被告辯稱沒有要恐嚇的
    意思云云，不足採信。本件事證明確，均應依法論科。
二、論罪之理由：
(一)、核被告許金葉所為，係犯刑法第305條之恐嚇危害安全罪。
    被告就上開恐嚇危害安全犯行，均係以一行為同時侵害蔡明
    嬌及吳佾駿之生命、身體法益，係一行為觸犯二個相同之恐
    嚇罪名，為同種之想像競合犯，應依刑法第55條規定從一重
    論以恐嚇危害安全罪。
(二)、被告所為前後2次寄發信函恐嚇蔡子民及吳佾駿之舉，犯意
    各別，行為互殊，應予分論併罰。
三、上訴駁回之理由：
(一)、原審認被告所為恐嚇犯行，事證明確，適用刑法第305條、
    第55條、第41條第1項前段、第51條第6款、刑法施行法第1
    條之1第1項、第2項前段等規定，並審酌被告僅因與告訴人
    間之糾紛，不思理性解決，而以郵寄信件之方式恐嚇蔡明嬌
    及吳佾駿，致使蔡子民及吳佾駿陷於恐慌之中，其犯罪目的
    、動機及手段可議，惟念及被告於犯罪後尚能坦認犯行，態
    度尚佳，幸未造成蔡子民及吳佾駿損傷或財產損失，兼衡酌
    被告品行素行、智識程度、生活狀況等一切情狀，分別量處
    拘役20日，並定其應執行刑拘役30日，且諭知如易科罰金以
    新臺幣1千元折算1日之標準等，經核其認事用法並無不當，
    量刑亦稱妥適，應予維持。
(二)、而檢察官以原審漏未審酌信件內尚有其他侮辱性之文字及被
    告復因同一類型案件業據檢察官提起公訴為由，認量刑過輕
    ，惟原審已就被告犯罪之情狀及量刑之依據詳予說明，且此
    項刑罰之量定，屬法院自由裁量之職權，又無不當之處，故
    應認檢察官上訴無理由，應予駁回。
、移送併案部分：
(一)、臺灣臺東地方法院檢察署以100年6月21日以東檢文黃100偵
    續8字第10101號函檢送100年度偵續字第8號案卷，認為被告
    許金葉１、基於公然侮辱之犯意，於98年10月15日，以其之
    名義寄送信件至蔡明嬌及吳佾駿、廖培清、孫花、林家興、
    陳冠廷、陳新富等特定多數人住處，內容為：「敬啟者：你
    們這群人，好吃懶惰、一丘之貉、蛇鼠一窩（老鼠會）、不
    務正業、無業遊民、吃軟飯、造業者、老鼠到齊」等文字，
    侮辱告訴人；２、基於誹謗之犯意，於98年10月23日（誤載
    為27日），意圖散布於眾，以其之名義寄送信件至蔡明嬌及
    吳佾駿、廖培清、孫花、陳冠廷、陳新富等特定多數人住處
    ，指摘：「妳心術不正、怪力亂神、畫符、下咒、看風水、
    敗地理、相命、抓鬼、所勾結的人都是543、侵門踏戶、威
    脅、恐嚇、綁架等，無惡不作」、「妳兒子當過自願兵，差
    點沒命，明明是妳（赤腳仙）亂開藥方（藥不對症），還想
    抵賴，硬把問題及責任推給三軍總醫院…」等文字，足以毀
    損蔡明嬌及吳佾駿之名譽之事實，係被告同時於信件書寫恐
    嚇及妨害名譽之文字，上開有罪部分之事實與此併案之犯罪
    事實之間有想像競合犯之裁判上一罪關係，依刑事訴訟法第
    267條規定，應一併審判等語。
(二)、刑法分則中公然二字之意義，祇以不特定人或多數人得以共
    見共聞之狀況為已足；所謂多數人，係包括特定之多數人在
    內，至其人數應視立法意旨及實際情形已否達於公然之程度
    而定（29院字第2033號參照）。檢察官認為被告基於公然侮
    辱之犯意，於98年10月15日將內容為：「敬啟者：你們這群
    人，好吃懶惰、一丘之貉、蛇鼠一窩（老鼠會）、不務正業
    、無業遊民、吃軟飯、造業者、老鼠到齊」等侮辱性文字之
    信件，以其之名義寄送信件至蔡明嬌及吳佾駿、廖培清、孫
    花、林家興、陳冠廷、陳新富等特定多數人住處，依據移送
    卷內資料顯示，除了告訴人有收到上開98年10月15日之信件
    外，證人孫花、廖培清證述有收到98年10月15日之信件等語
    （見雄檢98年度偵字第36834號卷第37-38頁；東檢99年度偵
    字第627號卷第26-27、81頁），證人林家興、陳新富則表示
    並未收到該信件等語（見雄檢98年度偵字第36834號卷第40
    、50頁；東檢99年度偵字第627號卷第99、119頁），證人陳
    冠廷則表示係在告訴人那邊看到等語（見雄檢98年度偵字第
    36834號卷第49頁；東檢99年度偵字第627號卷第118頁），
    顯見被告乃將98年10月15日之信件分別寄送予告訴人等，核
    與公然乃是使不特定之人或多數人得「共見共聞」之要件，
    自不相符，亦難成立刑法第309條第1項之公然侮辱罪。
(三)、次按刑法第310條第2項之加重誹謗罪，係以散布文字圖畫等
    方法，犯同條第1項所定「意圖散布於眾而指摘或傳述足以
    毀損他人名譽之事」之罪，為其構成要件。所謂意圖散布於
    眾，係指意圖散發或傳布於不特定之多數人而言；如僅傳達
    於特定之人，即不足以當之（參見最高法院88年度台非字第
    21 號判決）。檢察官既認定被告基於誹謗之犯意，於98年
    10月23日將指摘：「妳心術不正、怪力亂神、畫符、下咒、
    看風水、敗地理、相命、抓鬼、所勾結的人都是543、侵門
    踏戶、威脅、恐嚇、綁架等，無惡不作」、「妳兒子當過自
    願兵，差點沒命，明明是妳（赤腳仙）亂開藥方（藥不對症
    ），還想抵賴，硬把問題及責任推給三軍總醫院…」等文字
    ，以其之名義寄送信件至蔡明嬌及吳佾駿、廖培清、孫花、
    林家興、陳冠廷、陳新富等特定多數人住處，依據卷內資料
    顯示，除了告訴人有收到上開98年10月23日之信件外，證人
    廖培清於偵查中證述：伊有收到98年10月23日之信件等語（
    見雄檢98年度偵字第36834號卷第71頁；東檢99年度偵字第
    627 號第106頁），加上告訴人所提出被告寄給陳美靜（或
    陳純嵐，應為同一人）之信件及收件人信封地址在卷可稽（
    見雄檢98年度偵字第36834號卷第65-66頁），被告顯僅傳達
    於各該特定人，而非散布於眾，核與刑法第310條第2項之構
    成要件不相適合。
(四)、綜上，就上開被告於98年10月15日、同年月23日公然侮辱及
    加重誹謗罪部分，揆諸上開說明，既不構成犯罪，與被告所
    涉上開二罪間即無想像競合犯之裁判上一罪關係，本院自不
    予以審究，此部分應退由檢察官另為適法之處理。
據上論斷，應依刑事訴訟法第368條，判決如主文。
本案經檢察官崔紀鎮到庭執行職務。
中    華    民    國   100    年    8     月    16    日
                  刑事庭審判長法  官  何方興
                              法  官  許仕楓
                              法  官  李水源
以上正本證明與原本無異。
本判決不得上訴。
中    華    民    國   100    年    8     月    16    日
                              書記官  陳有信
附錄本判決論罪科刑法條:
中華民國刑法第305條
（恐嚇危害安全罪）
以加害生命、身體、自由、名譽、財產之事，恐嚇他人致生危害
於安全者，處 2 年以下有期徒刑、拘役或 3 百元以下罰金。